【裁判字號】    99,交聲,182
【裁判日期】    990923
【裁判案由】    違反道路交通管理處罰條例聲明異議
【裁判全文】
臺灣雲林地方法院交通事件裁定         99年度交聲字第182號
移送機關即
原處分機關  交通部公路總局嘉義區監理所雲林監理站
異  議  人
即受處分人  甲○○
上列受處分人因違反道路交通管理處罰條例案件，對於交通部公
路總局嘉義區監理所雲林監理站於民國99年8 月20日所為之雲監
裁字第裁72-I00000000號裁決書（舉發違反道路交通管理事件通
知單案號：彰化縣警察局99年7 月24日彰警交字第I00000000 號
），聲明異議，本院裁定如下：
    主  文
原處分撤銷。
甲○○不罰。
    理  由
一、原處分意旨略以：異議人即受處分人甲○○於民國99年7 月
    24日上午9 時14分許，駕駛車牌號碼JGC-763 號重型機車（
    下稱本案機車），行經彰化縣溪州鄉○○路與莒光路交叉路
    口，有未依號誌指示行駛之違規行為，為警當場攔停製單舉
    發，嗣交通部公路總局嘉義區監理所雲林監理站（下稱原處
    分機關）以其違規事實明確，依道路交通管理處罰條例第48
    條第1 項第2 款、第63條第1 項第1 款規定，裁處異議人罰
    鍰新臺幣（下同）600 元，並記違規點數1 點。
二、聲明異議意旨略以：本件舉發地點為卜字路口，該方向紅燈
    ，對等方向為綠燈，故異議人依規定前行，警方所提採證照
    片中，異議人亦係依標線直行，並無不依方向行駛之違規。
    另執勤警察於機車道擺設三角架及照、錄相機於車道中間，
    異議人為避免撞及該物只好繞道，並無不依道路標示行駛之
    意，為此提起聲明異議，請求撤銷原處分，為不罰之諭知。
三、按法院受理交通事件，準用刑事訴訟法之規定，道路交通管
    理處罰條例第89條前段定有明文。準此，刑事訴訟法就犯罪
    證據之相關規定，於性質上與行政秩序罰之交通違規裁罰本
    旨不相抵觸之範圍內，本院自仍得依法適用。又依刑事訴訟
    法第154 條第2 項規定，犯罪事實應依證據認定之，無證據
    不得認定犯罪事實；而認定犯罪事實所憑之證據，雖不以直
    接證據為限，間接證據亦包括在內，然而無論直接證據或間
    接證據，其為訴訟上之證明，須於通常一般之人均不致有所
    懷疑，而得確信其為真實之程度者，始得據為有罪之認定，
    倘其證明尚未達此一程度，而有合理之懷疑存在，無從得到
    犯罪事實存在之確信時，即應由法院為諭知被告無罪之判決
    （最高法院76年臺上字第4986號判例參照）。此一證明力原
    則，於法院審認交通管理處罰條例案件之違規事實存否時，
    當有其適用。易言之，法院於審理行為人違反道路交通管理
    處罰條例案件，於事實之認定時，如就原處分機關所認定行
    為人違規之事實仍有合理之懷疑，而無法確信行為人確有該
    當於道路交通管理處罰條例各該條文之構成要件事實時，即
    應依訴訟法上待證事實「倘有懷疑，則應從被告之利益作解
    釋」之證據法則，為異議人有利之認定。
四、經查：
(一)、證人乙○○即本件舉發警察於本院審理時具結證稱：本件是
    我取締的，取締當時我們在莒光路上擺設照相機錄影，採證
    違規事實，當時看到異議人駕駛JGC-763 號重機車從中山路
    省道北往南，往莒光路直行當時號誌是中山路北往南，往中
    山路直行，不得往莒光路，旁邊還有紅燈，禁止進入莒光路
    ，我們看到他進入莒光路，我們將他攔下來，告訴他違規，
    請他出示證件，異議人說要一起去看號誌，當時我就把照相
    機取下來去做拍攝，當時確實是紅燈，綠燈是往中山路的，
    不是往莒光路；異議人後來沒有簽名，我告知他違規事實、
    違規條款及應到案時間、地點，他當時騎車準備要走了；因
    為路口號誌燈屬於三個時相，一般如果中山路往莒光路，是
    屬於第一時相，就是有箭頭的綠燈往莒光路，沒有其他號誌
    ；第二個時相，是有綠燈箭頭往中山路，也就是有2 個綠燈
    ，有各自的箭頭；第3 個時相，純粹是紅燈，只有橫向的產
    業道路可以行走；號誌燈還有一個黃燈，是一排總共4 個號
    誌燈，2 個綠燈箭頭、1 個黃燈、1 個紅燈；異議人行車方
    向可以看清楚號誌燈，當時是屬於第二時相，異議人只能走
    中山路及產業道路，不能進入莒光路；我們執勤的地點距離
    號誌燈大約100 公尺，沒有辦法看到中山路的號誌燈，可是
    異議人行進的方向可以看到；當時我判斷他騎過來是顯示中
    山路的號誌燈，因為這個號誌燈是有3 個時相，我是依照第
    二個時相來舉發，當時我目視可以看到號誌燈的變化，（改
    稱）我是事後去控制箱看來推斷的，控制箱位在中山路，當
    天沒有人控制，與號誌燈同步，距離執勤地點大約100 公尺
    左右等語。至異議人表示有號誌燈設在莒光路的路中間，證
    人則證稱：莒光路中間的號誌設在路中間視線所及的地方，
    比我們人還要高的地方，是與號誌燈同步的，這只是讓中山
    路往莒光路的人車可以看那個號誌看得清楚，當顯示綠燈就
    是任何方向都可以走，但有箭頭就是遵守箭頭指示等語。證
    人並當庭提出現場圖1 張及舉發照片5 幀為證。
(二)、依證人乙○○提出之現場圖及舉發照片可見，證人執勤位置
    係位於莒光路距離號誌約100 公尺，自該處望向中山路與莒
    光路交叉路口之紅綠燈號誌，視線遭路旁樹木向道路延伸之
    枝葉所遮蔽，非常明顯，從照片即可顯示，證人乙○○執勤
    位置，並無法看見異議人來車路口之號誌燈，是證人既然無
    法目視並判斷異議人來車道路口之紅綠燈號誌為何，則其證
    稱異議人通過路口時是第二時相（自中山路由北向南僅得行
    駛中山路方向，而不得往莒光路方向行駛），即有疑問。而
    證人乙○○一開始雖證稱其可目視號誌燈的變化，其後改稱
    其係看路邊號誌燈控制箱之基準而作判斷，再稱其係事後去
    看控制箱而為推斷，可認證人證述前後證述不一，所證判斷
    號誌燈為第二時相云云，顯無相當之憑據，無法說服本院其
    當初所作判斷係屬正確。又證人表示號誌控制箱係與紅綠燈
    同步，可於事後依控制箱推斷，惟證人所稱「事後推斷」實
    流於主觀而不明確，況每個人對於時間變換感受不同，證人
    由後往前推斷亦難以準確認定異議人通過上開路口之時點，
    從而，異議人通過上開路口時，紅綠燈號誌究顯示何種燈號
    ，仍不得而知。再者證人當天係於該處執行舉發違規事實之
    勤務，依其立場而言，認定異議人究有否違規事實存在之事
    實不明時，對異議人作不利認定之可能性為高，故證人前揭
    推斷尚難排除有誤判之情形發生。是以，依上開證據資料所
    示，本院尚無從確信異議人有舉發違規通知單所指駕駛本案
    機車未依號誌行駛之違規行為。此外，又無其他證據可資證
    明本件違規行為，依上開說明，當為異議人作有利之認定。
五、綜上所述，本件尚無具體充足之證據使本院確信異議人於上
    揭時地駕駛本案機車，有「不依標誌、標線、號誌行駛」之
    違規情事，應依上開說明，對事實存疑時，應為異議人有利
    之認定，遽原處分機關逕為前開裁罰，難認允當。本件異議
    為有理由，應將原處分撤銷，改諭知不罰，以資適法。
六、依道路交通管理處罰條例第87條第2 項，道路交通案件處理
    辦法第20條前段，裁定如主文。
中    華    民    國    99    年    9     月    23    日
                  交通法庭  法  官  侯廷昌
以上正本證明與原本無異。
如不服本裁定，應於裁定送達後5 日內向本院提出抗告狀（須附
繕本）。
                            書記官  林美鳳
中    華    民    國    99    年    9     月    23    日

司法院資訊處製作；財團法人民間司法改革基金會備份。
